臺灣嘉義地方法院民事裁定
111年度輔宣字第42號
聲  請  人  江宗高  

相  對  人  江政錡  

關  係  人  江炳瑩  

上列當事人間聲請輔助宣告事件，本院裁定如下：
    主    文
一、宣告江政錡（男，民國六十年十一月廿三日生，身分證統一
    編號：Ｚ○○○○○○○○○號）為受輔助宣告之人。
二、選定江炳瑩（男，民國○○○年○月○○日生，身分證統一編號：
    Ｚ○○○○○○○○○號）為受輔助宣告之人江政錡之輔助人。
三、受輔助宣告之人江政錡為如附表所示之行為，應經輔助人 
    之同意。
四、聲請費用新臺幣壹仟元由受輔助宣告之人江政錡負擔。
    理    由
一、聲請意旨：聲請人為相對人父親，相對人於民國86年10月16
    日因智能不足，致其為意思表示或受意思表示，或辨識其意
    思表示之效果之能力，顯有不足，有嘉義市政府86年10月22
    日障礙者鑑定表影本為證。為此，依民法第15條之1、第111
    3條之1及家事事件法第177 條規定，聲請對其為輔助之宣告
    ，並選定關係人為受輔助宣告之人之輔助人等語。
二、對於因精神障礙或其他心智缺陷，致其為意思表示或受意思
     表示，或辨識其意思表示效果之能力，顯有不足者，法院
    得因本人、配偶、四親等內之親屬、最近一年有同居事實之
    其 他親屬、檢察官、主管機關或社會福利機構之聲請，為
    輔助 之宣告，民法第15條之1 第1 項定有明文。經本院調
    查，聲 請人主張之前揭事實，已據提出戶籍謄本、前述鑑
    定表影本等件為證。又本院審驗相對人之精神及心智狀況，
    相對人可自由走動，在鑑定人前詢問相對人，相對人對詢問
    回答：「（姓名、年籍、現在何處？）江政錡，我有改名，
    江政哲是舊名，生日11月23日，50歲。」、「（有幾個兄弟
    姊妹？）沒姊妹，含我有6 個弟弟。」、「（會買東西嗎？
    ）會，買涼的。」、「（100 元買37元，找多少？）90元。
    」、「（1,000 元買250元，找多少？）不會算。」、「（
    會用電腦、手機嗎？）不會，手機只看影片。」、「（有無
    存摺？）沒有，母親要走之前，有交代弟弟處理了。」、「
    （生活事務誰處理？）兒子，不要爸爸。」、「（今天誰帶
    你來這裡？來這裡做甚麼？）不知道。」、「（這是誰？）
    爸爸。」、「（若由江炳瑩擔任輔助人，是否同意？）也可
    以。」等情形，並斟酌戴德森醫療財團法人嘉義基督教醫院
    （以下簡稱嘉義基督教醫院）精神科主治醫師趙星豪所為之
    鑑定結果認：相對人因發育遲緩，認知功能較一般人為弱，
    並經評估為輕度智能不足，日常生活尚能自理，在鑑定時相
    對人意識清醒，對問話尚能回應，但反應理解能力明顯較一
    般人為弱，無法獨自處理複雜社會事務，故相對人因其心智
    缺陷，雖能為意思表示及受意思表示，但辨識意思表示效果
    之能力，已顯有不足等語，有本院111 年9 月23日勘驗筆錄
    、前述嘉義基督教醫院精神鑑定報告書在卷可參（見本院卷
    第41至57頁）。聲請人聲請對相對人為輔助之宣告，核與前
    述法律規定相符，應予准許。
三、又受輔助宣告之人，應置輔助人；法院為輔助之宣告時，應
     依職權就配偶、四親等內之親屬、最近一年有同居事實之
    其 他親屬、主管機關、社會福利機構或其他適當之人選定
    一人 或數人為輔助人；法院選定輔助人時，應依受輔助宣
    告之人 之最佳利益，優先考量受輔助宣告之人之意見，審
    酌一切情 狀，民法第1113條之1 第1 項、第2 項準用同法
    第1111條第 1 項、第1111條之1 前段各定有明文。經本院
    調查，相對人即受輔助宣告之人已離婚，母親蔡麗珠已死亡
    ，父親即聲請人江宗高，長子即關係人江炳瑩，相對人現與
    聲請人同住及照顧等情，而關係人為相對人長子，其表示同
    意擔任相對人之輔助人，並經聲請人出具同意書同意由關係
    人擔任相對人之輔助人等情形，有前述勘驗筆錄、戶籍謄本
    及同意書在卷可參。本院考量關係人為受輔助宣告之人子女
    ，對受輔助宣告之人生活及消費習慣、身心狀況已有相當瞭
    解，兩造間應有良好之信賴及情感關係，認由關係人任輔助
    人，能符合受輔助宣告之人之最佳利益，選定關係人為輔助
    人，而相對人為附錄所示行為時，應經輔助人之同意，以保
    護受輔助宣告之人。
四、依家事事件法第177 條第2 項、第164 條第2 項，裁定如主
     文。
中　　華　　民　　國　　111 　年　　9 　　月　　30　　日
                   家事法庭     法  官　李文輝   
以上正本係照原本作成。
如不服本裁定，應於送達後10日內向本院提出抗告狀，並繳納抗
告費新臺幣1,000 元。
中　　華　　民　　國　　111 　年　　9 　　月　　30　　日
                                書記官　張紜飴
附表：受輔助宣告人江政錡為下列法律行為時，應經輔助人江炳
      瑩之同意
1 為獨資、合夥營業或為法人之負責人。 2 為消費借貸、消費寄託、保證、贈與或信託。 3 為訴訟行為。 4 為和解、調解、調處或簽訂仲裁契約。 5 為不動產、船舶、航空器、汽車或其他重要財產之處分設定負擔、買賣、租賃或借貸。 6 為遺產分割、遺贈、拋棄繼承權或其他相關權利。 7 為票據行為。 8 申辦金融機構信用卡、現金卡或帳號（帳戶）。 9 申辦手機、行動電話門號或網際網路付款的帳號。 10 單次網路或郵購購買新臺幣5,000 元（含5,000 元）以上之生活用品、休閒娛樂（含用品及勞務）、交通（含機具及勞務）、及進修補習（含購買教材、書籍、上課等）等。